臺灣高等法院臺南分院刑事判決
上　訴　人　臺灣嘉義地方法院檢察署檢察官
被　　　告　乙○○
上列上訴人因被告偽造文書等案件，不服臺灣台南地方法院94年
度訴字第402號中華民國94年8月22日第一審判決（起訴案號：臺
灣嘉義地方法院檢察署94年度偵字第3580號），提起上訴，本院
判決如下：
    主  文
上訴駁回。
    事  實
一、乙○○明知真實姓名年籍不詳、綽號「阿勇」之成年男子所
    欲出售之車牌號碼ＪＮ─五五三號營業曳引車（附載車牌號
    碼六三─ＫＳ號子車）及車牌號碼九七八─ＨＡ號營業曳引
    車（附載車牌號碼ＰＸ─Ｙ六號子車，上開車輛均係甲○○
    所有，而遭同案被告陳俊成【另行審結】於民國【下同】九
    十四年五月六日凌晨一時許，在嘉義縣太保市舊埤里新埤七
    ─三號後方停車場所竊取）為來路不明之贓物，於九十四年
    五月中旬仍於雲林縣斗南鎮○○路橋下，以新台幣（下同）
    三十五萬元之價格加以買受，復基於偽造私文書之犯意，於
    同月中旬某日，在雲林縣斗六市○○路十一之三號，將車牌
    號碼ＪＮ─五五三號營業曳引車之原引擎號碼六Ｄ二二─二
    八三○三九號磨滅，以字模重新打造成八ＤＣ九─三三六二
    六四號，而偽造代表汽車製造廠商出廠標誌，具有私文書性
    質之引擎號碼，並懸掛車牌號碼九七一─ＨＬ號車牌以供行
    駛，足以生損害於公路監理機關對於車籍管理之正確性與甲
    ○○。嗣於九十四年六月十四日下午一時四十八許，因警查
    獲陳俊成上開竊盜犯行，而循線查獲。
二、案經嘉義縣警察局報告臺灣嘉義地方法院檢察署檢察官偵查
    起訴。
    理  由
一、上揭事實，業據被告乙○○於偵查及本院審理中均坦承不諱
    ，核與證人陳俊成（即同案被告）、甲○○（即被害人）於
    警詢及偵查中證述之情節相符，此外，並有贓物認領保管單
    一紙、嘉義縣警察局車輛失竊電腦輸入單二紙及照片八張附
    卷可資佐證，足徵被告自白確與事實相符，本件事證明確，
    被告犯行堪以認定，應依法論科。
二、按汽車引擎號碼，係汽車製造廠商出廠之標誌，乃表示一定
    用意之證明，依刑法第二百二十條（現行法第二百二十條第
    一項）規定，應以私文書論，倘將汽車上原有之引擎號碼磨
    滅，再打造另一號碼，乃具有創設性，應屬偽造非變造（最
    高法院六十六年臺上字第一九六一號判例、九十年度臺上字
    第三三二二號判決意旨可資參照）。是核被告所為，係犯刑
    法第二百十條之偽造私文書罪及同法第三百四十九條第二項
    之故買贓物罪。又被告所犯上開二罪間有方法、目的之牽連
    關係，應依刑法第五十五條之規定，從一重之偽造私文書罪
    處斷。
三、原審法院因認被告犯行事證明確，適用刑法第二百十條、第
    三百四十九條第二項、第五十五條、第四十一條第一項前段
    、第七十四條第二款、罰金罰鍰提高標準條例第一條前段、
    第二條之規定，並審酌被告故買贓物後，復以前述「借屍還
    魂」之方式牟取利益，危害監理機關對車籍資料管理之正確
    性、他人之財產法益及社會正常經濟活動、惟其於本院審理
    中坦承犯行，態度尚佳等一切情狀，量處有期徒刑六月，並
    諭知易科罰金之折算標準，以資懲儆。又被告於八十七年間
    雖曾受有期徒刑以上刑之執行完畢，惟五年以內未曾受有期
    徒刑以上刑之宣告，有臺灣高等法院被告全國前案紀錄表可
    按，此次因一時失慮，致罹刑典，事後已坦承犯行，並捐款
    五萬元予慈善機構，有捐款單據一紙附卷足按，深具悔意，
    經此刑之宣告後，應知警惕而無再犯之虞，本院因認暫不執
    行其宣告刑為當，予以宣告緩刑二年，用啟自新。至公訴人
    上訴理由以依常情監理機關依法查驗車輛時，會查驗引擎號
    碼是否與證件相符，是被告前揭駕駛行為自屬將上開偽造之
    引擎號碼持以行使，應成立行使偽造私文書犯行云云，為不
    可採，詳如後述；又本案於原審簡式審判期間，經被告辯護
    人主動表示被告願意認罪，並由被告捐款新台幣五萬元予社
    福機購，請求原審判處「有期徒刑陸月，如易科罰金，以參
    佰元折算壹日。緩刑貳年」，公訴人並未反對而同意行簡式
    審判程序等情，有原審筆錄可稽，此雖非協商判決，惟被告
    事後已坦承犯行，並捐款五萬元予慈善機構，深具悔意，原
    審因予宣告緩刑二年，原審判決認事用法均無不合，量刑亦
    稱妥適，公訴人上訴指摘原判決不當，並無可取，為無理由
    ，應予駁回。
四、公訴意旨另以：被告基於行使偽造私文書之犯意，偽造上開
    引擎號碼後復行使之，因認被告涉犯刑法第二百十六條、第
    二百十條之行使偽造私文書罪嫌。按犯罪事實應依證據認定
    之，無證據不得認定其犯罪事實；不能證明被告犯罪者，應
    諭知無罪之判決，刑事訴訟法第一百五十四條第二項、第三
    百零一條第一項分別定有明文。又按認定不利於被告之事實
    ，須依積極證據，苟積極證據不足為不利於被告事實之認定
    ，即應為有利於被告之認定，更不必有何有利之證據，最高
    法院著有三十年上字第八一六號判例可資參照。經查，公訴
    意旨認被告涉有行使偽私文書罪，係以被告偽造上開引擎號
    碼後復懸掛車牌號碼九七一─ＨＬ號車牌以駕駛之，惟被告
    僅係單純之駕駛行為，而非將上開偽造之引擎號碼持以行使
    ，亦即被告偽造引擎號碼後僅係單純之駕駛行為，並無出示
    任何人主張權利，自難認已達行使之程度，此外，復查無其
    他積極證據足資證明被告確有公訴人所指之前揭犯行，是就
    此部分應認被告罪嫌尚有不足，自無從成立行使偽造私文書
    犯行，惟依公訴意旨既認此部分與前開起訴部分，並經本院
    判刑之有罪部分，具有階段行為之吸收關係，屬於實質上之
    一罪，故就此部分，爰不另為無罪之諭知，併此敘明。
據上論斷，應依刑事訴訟法第368條，判決如主文。
本案經檢察官羅清溪到庭執行職務。
中　　華　　民　　國　　94　　年　　12　　月　　13　　日
                  刑事第三庭    審判長法　官  陳義仲
                                      法　官  陳顯榮
                                      法　官  宋明蒼
以上正本證明與原本無異。
如不服本判決，應於收受本判決後十日內向本院提出上訴書狀。
其未敘述上訴理由者並得於提起上訴後十日內向本院補提理由書
狀（均須按他造當事人之人數附繕本）「切勿逕送上級法院」。
　　　　　　　　　　　　　　　　　　　書記官  尤乃玉
中　　華　　民　　國　　94　　年　　12　　月　　14　　日
附錄本案論罪科刑法條全文：
中華民國刑法第210條 ：
(偽造變造私文書罪)
偽造、變造私文書，足以生損害於公眾或他人者，處五年以下有
期徒刑。
中華民國刑法第349條：
收受贓物者，處三年以下有期徒刑、拘役或五百元以下罰金。
搬運、寄藏、故買贓物或為牙保者，處五年以下有期徒刑、拘役
或科或併科一千元以下罰金。
因贓物變得之財物，以贓物論。
